【裁判字號】    94,訴,232
【裁判日期】    950317
【裁判案由】    違反槍砲彈藥刀械管制條例
【裁判全文】
臺灣嘉義地方法院刑事判決               94年度訴字第232號
公  訴  人  臺灣嘉義地方法院檢察署檢察官
被      告  乙○○
                    （另案在臺灣嘉義監獄鹿草分監執行中）
指定辯護人  本院公設辯護人  丙○○
上列被告因違反槍砲彈藥刀械管制條例案件，經檢察官提起公訴
（九十四年度偵字第一七一七號），本院判決如下：
    主  文
乙○○未經許可，寄藏可發射子彈具有殺傷力之改造手槍，累犯
，處有期徒刑參年貳月，併科罰金新臺幣伍萬元，罰金如易服勞
役，以新臺幣玖佰元即銀元參佰元折算壹日，扣案之改造手槍壹
支（槍枝管制編號：0000000000號）及土造子彈伍顆
均沒收。
    事  實
一、乙○○前於民國九十三年間，因違反毒品危害防制條例案件
    ，經本院以九十三年度嘉簡字第四五八號判決處有期徒刑六
    月確定，於九十三年十二月十三日執行完畢，猶不知悔改，
    明知可發射子彈具殺傷力之槍枝及子彈為管制物品，未經許
    可不得寄藏，竟基於為他人寄藏槍枝、子彈之犯意，於九十
    四年三月十日凌晨二時許，在嘉義市○○街一九三之三一號
    前，受甲○○（綽號「阿凱」）委託，未經許可，代為保管
    仿ＢＥＲＥＴＴＡ廠八四型半自動手槍製造之玩具手槍車通
    金屬槍管內阻鐵改造而成之改造手槍（槍枝管制編號：00
    00000000號），及具殺傷力由直徑九‧四八㎜、長
    度一九㎜金屬彈殼及直徑七‧九二㎜金屬彈頭組合而成之土
    造子彈七顆（經採樣二顆鑑驗試射後僅餘彈殼二個）、具殺
    傷力由直徑九‧四六㎜、長度一九‧○八㎜金屬彈殼及直徑
    九㎜金屬彈頭組合而成之土造子彈一顆（經鑑驗試射後僅餘
    彈殼一個）、具殺傷力由直徑九‧九二㎜、長度一九‧○五
    ㎜金屬彈殼及直徑八‧七三㎜金屬彈頭組合而成之土造子彈
    一顆（經鑑驗試射後僅餘彈殼一個），並於收受後將之寄藏
    在其所駕車牌號碼Ｃ二—五九九○號自用小客車內。嗣於九
    十四年三月十一日下午一時三十分許，為警在嘉義市○○街
    一九三之三一號搜索查獲，並在乙○○所駕車牌號碼Ｃ二—
    五九九○號自用小客車內扣得上開改造手槍一枝及土造子彈
    九顆，始悉上情。
二、案經嘉義市警察局第二分局報告臺灣嘉義地方法院檢察署檢
    察官偵查起訴。
    理  由
一、按被告以外之人於審判外之陳述，經當事人於審判程序同意
    作為證據，法院審酌該言詞陳述或書面陳述作成時之情況，
    認為適當者，亦得為證據。當事人、代理人或辯護人於法院
    調查證據時，知有第一百五十九條第一項不得為證據之情形
    ，而未於言詞辯論終結前聲明異議，視為有前項之同意，刑
    事訴訟法第一百五十九條之五定有明文。查本件認定事實所
    引用之證據方法，經本院於審理時提示被告乙○○及其辯護
    人表示無意見，可認為同意作為證據，本院審酌該陳述作成
    時之情況，認為適當，自得採為證據，先予明。
二、上開事實，業據被告乙○○於警詢（見第00000000
    00號警卷第一至四、七頁）及本院（見本院卷第六八、一
    八七、二○六、二一五頁）坦承不諱，並有改造手槍一枝、
    及土造子彈九顆扣案可資佐證，而上開槍彈經內政部警政署
    刑事警察局以性能檢驗法及試射法鑑驗結果，(一)就扣案改造
    手槍部分：認該槍枝（槍枝管制編號：000000000
    0號）係由仿ＢＥＲＥＴＴＡ廠八四型半自動手槍製造之玩
    具手槍車通金屬槍管內阻鐵改造而成之改造手槍，機械型能
    良好，可供擊發適用子彈使用，認具殺傷力；(二)就扣案子彈
    九顆部分：１七顆，認均係由直徑九‧四八㎜、長度一九㎜
    金屬彈殼及直徑七‧九二㎜金屬彈頭組合而成之土造子彈，
    採樣二顆試射，均可擊發，認均具殺傷力。２一顆，認係由
    直徑九‧四六㎜、長度一九‧○八㎜金屬彈殼及直徑九㎜金
    屬彈頭組合而成之土造子彈，經實際試射，可擊發，認具殺
    傷力。３一顆，認係由直徑九‧九二㎜、長度一九‧○五㎜
    金屬彈殼及直徑八‧七三㎜金屬彈頭組合而成之土造子彈，
    經實際試射，可擊發，認具殺傷力，有該局九十四年三月二
    十五日刑鑑字第○九四○○四一三三四號鑑驗通知書附卷足
    稽，堪認被告上開自白與事實相符，應屬可信。本案事證明
    確，被告犯行堪以認定。
三、按寄藏與持有，均係將物置於自己實力支配之下，僅寄藏必
    先有他人之持有行為，而後始為之受寄代藏而已，故寄藏之
    受人委託代為保管，其保管之本身，亦屬持有，不過，此之
    持有係受寄之當然結果。槍砲彈藥刀械管制條例既將持有與
    寄藏為分別之處罰規定，則單純之持有，固不包括寄藏，但
    寄藏之受人委託代為保管，其保管之本身所為之持有，既係
    寄藏之當然結果，法律上自宜僅就寄藏行為包括之評價，不
    宜另就持有予以論罪（最高法院七十四年臺上字第三四○○
    號判例參照）。核被告所為，係犯槍砲彈藥刀械管制條例第
    八條第四項未經許可寄藏其他可發射子彈具有殺傷力之改造
    手槍罪及同條例第十二條第四項之未經許可寄藏子彈罪。其
    為寄藏而持有上開具有殺傷力之槍枝及子彈之低度行為，應
    為寄藏之高度行為所吸收，不另論罪。公訴人雖認被告係涉
    犯持有槍枝及子彈罪嫌而提起公訴，惟被告於警詢（見第0
    000000000號警卷第七頁）及本院（見本院卷第二
    一五、二一六頁）均稱扣案之改造手槍（槍枝管制編號：0
    000000000號）及土造子彈九顆係甲○○（綽號「
    阿凱」）所寄放，故被告所犯自係未經許可寄藏槍枝及子彈
    罪，然寄藏槍彈與持有槍彈，具有高低度關係，本院自得併
    予審理，並已於九十五年三月三日當庭告知上述之新事實及
    罪名，令被告依該新事實及罪名為辯論，自於其防禦權之行
    使無礙，且該持有、寄藏罪名，分屬同條項之罪，毋庸依刑
    事訴訟法第三百條規定，變更起訴法條，併此敘明。被告以
    一行為同時觸犯上開二罪名，為想像競合犯，應從一重之未
    經許可寄藏可發射子彈具有殺傷力之改造手槍罪處斷。
四、被告辯護人辯護意旨雖稱：被告於警詢時供出扣案槍彈係案
    外人甲○○寄放，警方因而查獲甲○○，應得依槍砲彈藥刀
    械管制條例第十八條第四項規定減輕其刑等語，惟按槍砲彈
    藥刀械管制條例第十八條第四項規定，犯本條例之罪，於偵
    查或審判中自白，並供述全部槍砲、彈藥、刀械之來源及去
    向，因而查獲或因而防止重大危害治安事件之發生者，減輕
    或免除其刑。係指其自白必須於偵查或審判中為之，並供述
    全部槍砲、彈藥之來源及去向，因而查獲或因而防止重大危
    害治安事件之發生者，始能減免其刑（最高法院九十四年度
    臺上字第五一二五號、九十四年度臺上字第六○三六號判決
    參照）。被告主動供出扣案槍彈來源為甲○○，甲○○因而
    為警查獲違反槍砲彈藥刀械管制條例之犯行，並經臺灣高等
    法院臺南分院以九十四年度上訴字第一一一八號判決有期徒
    刑四年二月確定，固有嘉義市警察局第二分局九十四年九月
    九日嘉市警二刑字第○九四○○三一六九九號函（見本院卷
    第八九頁）及臺灣高等法院臺南分院以九十四年度上訴字第
    一一一八號判決（見本院卷第一七二至一七四頁）附卷可參
    ，然本件扣案槍彈為被告支配掌控，始終未曾移轉他人占有
    ，自無槍、彈流向其他第三者去向之問題，參照上開最高法
    院判決要旨，即與槍砲彈藥刀械管制條例第十八條第四項減
    輕或免除其刑之要件不符，尚難據以減免其刑，附此敘明。
五、爰審酌被告係高職肄業之智識程度，持有具有殺傷力之槍彈
    對人身安全及社會治安所可能造成之危害，惟無證據證明有
    持槍彈犯罪之情形，犯後坦認犯行，尚具悔意等一切情狀，
    量處如主文所示之刑，並諭知罰金易服勞役之折算標準，以
    資懲儆。扣案具有殺傷力之改造手槍一枝（槍枝管制編號：
    0000000000號）及驗餘具殺傷力之土造子彈五顆
    ，均屬違禁物，不問屬於犯人與否，均應依刑法第三十八條
    第一項第一款之規定宣告沒收。至其餘四顆土造子彈，經鑑
    驗試射後均僅餘彈殼，已不具殺傷力，而非違禁物，均不予
    以宣告沒收。
六、移送併辦部分：(一)九十四年度偵緝字第三七五號併辦意旨略
    以：被告乙○○明知具殺傷力之子彈及武士刀為管制物品，
    未經許可不得持有，竟基於持有子彈及武士刀之犯意，於九
    十四年農曆春節期間，在嘉義縣朴子市某模型店內，以子彈
    一顆新臺幣二百五十元、武士刀一組（含長、中、短刀各一
    把，僅長武士刀具殺傷力）二千八百元之代價，購入具殺傷
    力之子彈四顆與武士刀一把，未經許可而持有之。嗣於九十
    四年五月二十一日為警在嘉義市○○街二二八號三○八室搜
    索查獲，並扣得上開子彈四顆及武士刀一把。(二)九十四年度
    偵字第五四二七號併辦意旨略以：被告乙○○明知可發射子
    彈具殺傷力之改造手槍及子彈為管制物品，未經許可不得持
    有，竟基於持有改造手槍及子彈之犯意，自九十四年七月間
    起，未經許可持有可發射子彈具有殺傷力之改造手槍二支（
    槍枝管制編號：0000000000、00000000
    00號）及子彈十顆。嗣於九十四年九月十六日為警在嘉義
    市○○街一七號六樓之六搜索查獲，並扣得上開改造手槍二
    支及土造子彈十顆。因認被告上開(一)所為涉犯槍砲彈藥刀械
    管制條例第十二條第四項之未經許可持有子彈及同條例第十
    四條第三項之未經許可持有武士刀罪嫌，被告以一行為同時
    觸犯上開二罪名，為想像競合犯，應從一重之未經許可持有
    子彈罪嫌處斷；上開(二)所為涉犯槍砲彈藥刀械管制條例第八
    條第四項未經許可持有可發射子彈具有殺傷力之改造手槍及
    同條例第十二條第四項之未經許可持有子彈罪嫌，被告以一
    行為同時觸犯上開二罪名，為想像競合犯，應從一重之未經
    許可持有可發射子彈具有殺傷力之改造手槍罪嫌處斷，與前
    開有罪部分有連續犯之裁判上一罪關係，因而移送併案審理
    。惟按槍砲彈藥刀械管制條例上規定之「持有」與「寄藏」
    二種行為，固均為將物品置於自己實力支配之下。然前者乃
    指為自己管領之目的，將物品移入自己實力支配之下；後者
    則係以為他人管領之目的，將物品移入自己實力支配之下之
    意，其態樣、要件並不盡相同。故先有「寄藏」之行為，後
    為另一「持有」之行為者，如其間未有方法結果之牽連關係
    ，自無從成立牽連犯；若先後之犯行，其構成要件不同，或
    雖屬相同之構成要件，但非出於概括犯意實施者，亦不成立
    連續犯（最高法院八十二年度臺上字第一二九三號判決參照
    ）。被告迭經供承扣案之改造手槍一枝（槍枝管制編號：0
    000000000號）及土造子彈九顆，係其於九十四年
    三月十日凌晨二時許，在嘉義市○○街一九三之三一號前，
    受甲○○（綽號「阿凱」）委託而寄藏，與其於本院供陳併
    案部分扣案槍枝、子彈及武士刀均係其於九十四年二月間，
    在嘉義縣朴子市某模型店內所購買，係為自己之管領而持有
    ，其行為態樣、構成要件，迥不相侔，被告於本院復供稱於
    九十四年農曆年購買槍彈及武士刀時，甲○○尚未託其保管
    槍彈，斯時並無為人寄藏槍彈之犯意等語（見本院卷第二一
    八、二一九頁），自難認移送併辦部分與本件起訴之犯罪事
    實係犯同一罪名而成立連續犯，是無從就移送併辦部分予以
    審究，應退回由檢察官另為適法處理，併此敘明。
據上論斷，應依刑事訴訟法第二百九十九條第一項前段，槍砲彈
藥刀械管制條例第八條第四項、第十二條第四項，刑法第十一條
前段、第五十五條、第四十二條第二項、第三十八條第一項第一
款，罰金罰鍰提高標準條例第二條，現行法規所定貨幣單位折算
新臺幣條例第二條，判決如主文。
本案經檢察官吳咨泓到庭執行職務。
中    華    民    國  九十五  年    三    月   十七   日
                  刑事第四庭    審判長法  官  林世芬
                                      法  官  曾宏揚
                                      法  官  鄭雅文
以上正本證明與原本無異。
如不服本判決，應於判決送達後十日內，向本院提出上訴狀。
中    華    民    國  九十五  年    三    月   十七   日
                                      書記官  鄭翔元
附錄論罪科刑法條：
槍砲彈藥刀械管制條例第八條第四項
未經許可，持有、寄藏或意圖販賣而陳列第 1 項所列槍枝者，處
 3年以上10年以下有期徒刑，併科新臺幣700萬元以下罰金。
槍砲彈藥刀械管制條例第十二條第四項
未經許可，持有、寄藏或意圖販賣而陳列子彈者，處 5 年以下有
期徒刑，併科新台幣 300 萬元以下罰金。


司法院資訊處製作；財團法人民間司法改革基金會備份。
